【裁判字號】    89,上訴,719
【裁判日期】    890331
【裁判案由】    偽造文書等
【裁判全文】
臺灣高等法院刑事判決                            八十九年度上訴字第七一九號
    上  訴  人  臺灣士林地方法院檢察署檢察官
    上  訴  人
    即  被  告  甲○○
                丁○○
右上訴人因被告偽造文書等案件，不服臺灣士林地方法院八十六年度訴字第七五四號
，中華民國八十八年十二月二十三日第一審判決（起訴案號：臺灣士林地方法院檢察
署八十六年度偵字第六三九一、五０三一、六三六四號，併辦案號：臺灣台北地方法
院檢察署八十六年度偵字第一０六二三號）提起上訴，本院判決如左：
    主      文
上訴駁回。
    事實及理由
一、本案經本院審理結果，認第一審判決被告甲○○、丁○○共同連續行使偽造公文
    書，足以生損害於公眾及他人，甲○○處有期徒刑壹年貳月，丁○○處有期徒刑
    壹年。扣案之中國、日本年號對照表張、挖空之戶籍謄本陸張、如附表一所示
    之公印及附表三「＊」處所示之公印文均沒收，認事用法及量刑均無不當，應予
    維持，並引用第一審判決書記載之事實、證據及理由，如附件。
二、訊據上訴人即被告甲○○及丁○○均矢口否認犯罪，且被告甲○○辯稱：係受丁
    ○○委託辦理領取補償費事宜，提交台北市政府地政處之資料，乃丁○○交付，
    伊並未篡改未偽造，未挖空戶籍謄本，調查局口供是錯的，檢察官的筆錄也是空
    白讓伊簽名，檢察官只問伊一句話，承不承認，伊說不承認，檢察官就將伊收押
    ，且依丁○○所提之資料，陳某確為張卻之合法繼承人云云，被告丁○○則辯稱
    ：本件與伊無關，甲○○一派胡言，伊僅為出國辦護照之事，交付印章、身分證
    、印鑑證明及現戶謄本予甲○○云云。檢察官上訴意旨亦以被告甲○○於受託辦
    理告訴人楊巿順、楊巿雄、戊○○等人繼承登記時，偽造土地申請書，向告訴人
    楊巿順等人詐領規費計新台幣五十四萬餘元一節，其犯罪時間係在八十五年底，
    核與被告甲○○於八十六年二月間偽造張卻戶籍謄本，持向地政機關申領補償費
    之犯罪手法相同，且時間緊接，顯係基於概括之犯意為之，原審應合併審理，因
    之告訴人請求檢察官上訴經核尚非顯無理由等語。
三、查被告甲○○、丁○○二人確有本案之共同連續行使偽造公文書、詐欺未遂等犯
    行，業據原判決明查證理由甚詳，詳如第一審判決書所載，核無不符，且經證
    人乙○○再於本院調查中供述無異，並有證人丙○○在本院之供述可證（見本院
    八十九年三月十五日筆錄）被告二人上開所辯，均屬圖卸刑責之詞，應均不足採
    ，其等本案事證明確，犯行均堪認定。
四、核被告甲○○、丁○○將戶籍謄本黏貼自他處剪下之文字，竄改內容。再蓋以偽
    造之公印，偽造公印文，佯為有製作權之戶政機關所製作之原本偽造公文書之戶
    籍謄本，持以行使部分，均係犯有刑法第二百十六條、第二百十一條行使偽造公
    文書。持偽造戶籍謄本，申領補償費，因承辦人員發現，而未得逞部分，係犯同
    法第三百三十九條第三項、第一項之詐欺未遂罪。被告二人間，就上開二罪，有
    犯意聯絡與行為分擔，均應依刑法第二十八條之規定，論以共同正犯。被告等人
    偽造公印、進而偽造公印文之行為，為偽造公文書之階段行為，而偽造公文書之
    低度行為，復為行使偽造公文書之高度行為所吸收，均不另論以偽造公印、偽造
    公印文、偽造公文書等罪。被告二人多次行使偽造公文書，時間緊接，手段相同
    ，所犯為構成要件相同之罪名，顯係基於概括之犯意反覆而為，應論以連續犯。
    所犯前開二罪，有方法結果之牽連關係，應論以牽連犯，從一重之行使偽造公文
    書罪處斷。另台灣台北地方法院檢察署檢察官移請原審併案審理之八十六年度偵
    字第一０六二三號，與本件為同一事實，自得併予審理，附予明。原審分別審
    酌被告二人年輕力壯，不思正途營生，為謀不法利得而為上開犯行，及其犯罪之
    目的、手段、本件因被告甲○○提議，被告丁○○始加入犯行，被告甲○○之惡
    性較重、所生危害及犯罪後之態度等一切情狀，各量處上述之刑，並以如附表一
    所示之公印雖未扣案，惟尚無證據證明業已滅失，應與如附表三「＊」所示之公
    印文，均依刑法第二百十九條宣告沒收。扣案之中國、日本年號對照表三張、挖
    空之戶籍謄本六張為被告甲○○所有，且供犯罪所用，業據被告甲○○承明，應
    依刑法第三十八條第一項第二款宣告沒收。至扣案之法務部調查局台北市調查處
    扣押編號一之提存通知書、編號二之繼承系統表及編號五之戶籍謄本雖為被告甲
    ○○所有，惟與本案無涉，無從諭知沒收，另偽造之戶籍謄本業經提交台北市政
    府地政處，非被告二人所有，亦無法諭知沒收，均併予敘明。至檢察官上訴意旨
    所指被告甲○○於受託辦理告訴人楊巿順、楊巿雄、楊巿福等人繼承登記時，偽
    造土地申請書，向告訴人楊巿順等人詐領規費計新台幣五十四萬餘元一節，原審
    經查係被告甲○○為脫告訴人楊巿順、楊巿雄、楊巿福等三人被行使變造公文書
    罪嫌，另行起意為之，與被告甲○○本案之犯行，犯意各別，並非基於概括犯意
    ，兩案並無連續犯裁判上一罪關係，不能併予審理，而將檢察官上訴意旨所指應
    併案審理部分退由檢察官另行依法辦理，亦據原判決明理由甚詳，且有臺灣台
    北地方法院八十七年度訴字第二二九號（原判決誤繕為二二七號，應予改正）本
    院八十八年度上訴字第二三一號判決書各一份附原審卷可稽，經核亦無不合，綜
    上所述，原審判決認事用法及量刑均無不當，被告二人上訴意旨均矢口否認犯罪
    及檢察官上訴意旨略以被告甲○○受託辦理告訴人楊巿順等人繼承登記時，偽造
    土地申請書，向告訴人楊巿順等人詐領規費計新台幣五十四萬餘元一節，其犯罪
    時間係在八十五年度，核與被告甲○○於八十六年二月間偽造張卻戶籍謄本，持
    向地政機關申領補償費之犯罪手法相同，且時間緊接，顯係基於概括之犯意為之
    ，原審應合併審理，分別指摘原判決不當，均無理由，應均予駁回。
五、據上論斷，應依刑事訴訟法第三百七十三條、第三百六十八條判決如主文。
本案經檢察官鄭龍照到庭執行職務。
中     華     民     國    八十九   年      三        月     三十一     日
                             臺灣高等法院刑事第十庭
                                 審判長法  官  蔡  長  溪
                                       法  官  溫  耀  源
                                       法  官  楊  貴  志
右正本證明與原本無異。
如不服本判決應於收受送達後十日內向本院提出上訴書狀，其未敘述上訴之理由者並
得於提起上訴後十日內向本院補提理由書（均須按他造當事人之人數附繕本）。
                                       書記官  葉  倫  楨
中     華     民     國    八十九   年      四        月      七        日


司法院資訊處製作；財團法人民間司法改革基金會備份。
